【裁判字號】    98,交聲,4077
【裁判日期】    981230
【裁判案由】    違反道路交通管理處罰條例聲明異議
【裁判全文】
臺灣臺北地方法院交通事件裁定        98年度交聲字第4077號
原處分機關  臺北市交通事件裁決所
異  議  人
即受處分人  財團法人台北市基督教校園福音團契
                    統一編號：00000000號
代  表  人  孫寶年
代  理  人  甲○○
上列受處分人因違反道路交通管理處罰條例案件，對於臺北市交
通事件裁決所98年10月15日所為北市裁罰字第裁22─AEX849955
號、北市裁罰字第裁22─AEX849956 號之處分聲明異議，本院裁
定如下：
    主  文
異議均駁回。
    理  由
一、聲明異議意旨略以：異議人即受處分人財團法人台北市基督
    教校園福音團契所有之車牌號碼CVP-770 號重型機車一部，
    自96年起至迄今止，均在臺中地區之受處分人辦公室使用，
    而使用人係丙○○先生，受處分人接獲臺北市政府警察局北
    市警交字第AEX849955號、第AEX849956號之舉發違反道路交
    通管理事件通知單予以舉發，受處分人即著手查詢丙○○先
    生，並據丙○○先生表示上開機車於98年8 月27日，係在臺
    中地區使用，亦無出借，並無失竊遭盜用，並提出平時在台
    中地區使用之照片為佐證，因此，受處分人主觀推測上開二
    件違規事件是否有人使用假車牌，或警員追查違規機車時誤
    抄車號所致，而不服上開原處分，爰依法聲明異議云云。
二、原處分意旨係以：受處分人所有之車牌號碼CVP-770 號重型
    機車，於98年9 月14日12時45分許，沿臺北市○○路南往北
    行駛，途經民生東路口號誌為紅燈時，受處分人機車逕自紅
    燈左轉，由東往西之民生東路的方向疾駛，適遇對向之執勤
    員警即臺北市政府警察局松山分局三民派出所警員邱偉倫騎
    乘警用機車服交通勤務，沿著民生東路往塔悠路的方向行駛
    ，此時，警員邱偉倫見狀就閃警示燈，並示意攔停，惟該車
    非但不理會亦不停車，尚且從塔悠路紅燈左轉往民生東路的
    方向疾駛而去，職是，警員邱偉倫就尾隨其後，並且有在後
    面喊：「CVP-770 號重型機車車主，請你趕快停車」等語，
    詎該車仍依然故我，一路疾駛而去，嗣經警員邱偉倫掣單舉
    發「紅燈左轉」、「不聽警察制止或拒絕停車接受稽查逃逸
    」之違規事由，並經臺北市交通事件裁決所以「行經有燈光
    號誌管制之交岔路口闖紅燈」，依道路交通管理處罰條例第
    53條第1 項及違反道路交通管理事件統一裁罰基準及處理細
    則第41條、第43條、第44條、第67條之處罰鍰新臺幣（下同
    ）1,800元之98年10月15日所為北市裁罰字第裁22─AEX8499
    55號處分；復另以「違反處罰條例之行為，不聽勤務人員制
    止」，依道路交通管理處罰條例第60條第1 項及違反道路交
    通管理事件統一裁罰基準及處理細則第41條、第43條、第44
    條、第67條之處罰鍰3,000 元之98年10月15日所為北市裁罰
    字第裁22─AEX849956 號處分，嗣異議人不服，並向原處分
    機關提出異議，經原處分機關函請舉發單位調查結果，仍認
    受處分人有上開違規行為，並有上開舉發違反道路交通管理
    事件通知單、裁決書、交通事件聲明異議狀、送達回證等資
    料在卷足憑等語。
三、按汽車駕駛人，行經有燈光號誌管制之交岔路口闖紅燈者，
    處新臺幣（下同）1,800元以上5,400元以下罰鍰，並應予以
    記違規點數3點，道路交通管理處罰條例第53條第1項、第63
    條第1項第3款定有明文。再按汽車駕駛人，駕駛汽車有違反
    本條例之行為，經交通勤務警察或依法令執行交通稽查任務
    人員制止時，不聽制止或拒絕停車接受稽查而逃逸者，除按
    各該條規定處罰外，處新臺幣3,000元以上6,000元以下罰鍰
    ，道路交通管理處罰條例第53條及第60條第1 項分別定有明
    文。
四、經查：
  (一)受處分人所有上開機車於98年9 月14日12時45分許，沿臺北
    市○○路南往北行駛，途經民生東路口號誌為紅燈時，逕自
    紅燈左轉，由東往西之民生東路的方向疾駛，適遇對向執勤
    員警邱偉倫騎乘警用機車服交通勤務，沿著民生東路往塔悠
    路的方向行駛，此時，警員邱偉倫見狀就閃警示燈，並示意
    攔停，惟該車非但不理會亦不停車，尚且往民生東路的方向
    疾駛而去，警員邱偉倫就尾隨其後，並且有在後面喊：「CV
    P-770 號重型機車車主，請你趕快停車」等語之事實，業經
    證人乙○○○○即本件舉發人於本院98年12月25日訊問時到
    庭結證之證稱：「本件罰單兩張都是我舉發的。我是台北市
    政府警察局松山分局三民派出所警員，當時我是服勤，所以
    有看到違規舉發」、「一、我在98年8 月27日12時45分時，
    我經過臺北市○○街、民生東路口，看見有壹台CVP-770 號
    重型機車沿著臺北市○○路紅燈左轉，由東往西，往民生東
    路的方向，紅燈左轉，一路疾駛而過，他經過撫遠街、民生
    東路口，我就把駕駛人攔停下來，但是該機車駕駛人不停，
    疾駛而去，因為他騎機車闖紅燈，我的位置剛好在撫遠街、
    民生東路口，他紅燈左轉過來，當時我是騎乘警用機車在服
    勤，那個時候，我的機車停在民生東路、撫遠街路口等紅燈
    ，我是沿著民生東路往塔悠路的方向。我看到該車從塔悠路
    紅燈左轉往民生東路的方向，他剛好和我對向，我就閃警示
    燈，想要將他攔停下來，他有看到我，我有示意他停車，但
    是他沒有停車，我就尾隨在後面，我跟隨在該車，我那時候
    穿警用制服，我有閃警笛、警示燈，並且有在後面喊：『CV
    P-770 號重型機車車主，請你趕快停車』，他依然故我，一
    路疾駛而去，行經民生東路、新東街口時，紅燈又亮了，他
    又闖過去，因為在服勤，我覺得這是個很危險的行為，我也
    是依據法律要請他停車攔停，但是他還是繼續騎乘，到民生
    東路、三民路口，他又紅燈迴轉到民生東路上面，我一直尾
    隨在他後面，然後我又一路跟過去，又回到新東街路口，那
    時候已經由西往東，他就轉到新東街三十巷進去，我就覺得
    這樣追下去太危險，我就不跟了，那時候我迴轉，他轉進去
    ，我就不跟，又往民生東路的方向行駛，結果他又從民生東
    路上衝出來，結果我為了閃避他而摔車，他就揚長而去，當
    時如果要用錄影設備已經來不及了，這前前後後不過十五分
    鐘的事情。這是我第一次查違規車輛，為了閃避違規人，我
    自己摔車受傷，他車速一直很快，我一直跟下去的話，我怕
    違規人受傷，所以我記得很清楚，那輛機車是三陽淡藍色的
    重型機車，車牌是CVP-770 號，這也是我第一次到法院，所
    以這次舉發我記得很清楚，我沒有記錯，所以我印象非常深
    刻」、「【提示本院卷第六頁至第七頁照片總共有九張照片
    ，在照片中，有沒有你所看到的那輛違規機車在照片中？《
    提示並告以要旨》照片編號八、編號四所示機車，就是CVP-
    770 號重型機車。這台重型機車就是我跟隨的這台車。我可
    以確定沒有錯。因為我那時候跟他距離只有五公尺。所以我
    對於該車顏色形狀、車牌號碼都記得很清楚。我查違規紅燈
    左轉的機車，後來一路跟隨摔車，所以我對於違規車輛的機
    車、車牌、顏色、形狀都很有深刻的印象。當時騎機車的人
    我不確定是男性或女性，因為違規人是戴全罩式安全帽，所
    以看不出來」、「我回派出所，把該罰單開單過程處理好，
    我後來才去醫院就醫」、「（上開違規人的機車車牌，你會
    不會抄錯？）我不會抄錯，我已經喊三次以上叫CVP-770 號
    車主停車。而那部CVP-770 號車主都不停車，所以我一路跟
    隨在後面，所以他車牌我看得很清楚，我一直喊叫他停車，
    我不會記錯，而且我有閃警示燈」、「違規人走的路段，在
    路口都沒有裝監視錄影器，所以也沒有辦法調得到監視錄影
    畫面」、「一般我們派出所差不多七天，七天就銷燬了。所
    以過了七天就沒有錄影畫面可以調取」等語綦詳，並有勤務
    分配表、員警工作紀錄簿、CVP-770號機車之車籍查詢-基本
    資料詳細畫面、證人乙○○○○受傷照片2 張、電子地圖、
    上開舉發違反道路交通管理事件通知單、裁決書、交通事件
    聲明異議狀、送達回證、CVP-770 號機車照片及其行車執照
    、陳述書、臺北市政府警察局松山分局98年9 月29日函、臺
    北市交通事件裁決所98年11月2 日函等資料在卷足憑（見本
    院98年度交聲字第4077號卷，第3 至20頁、第37至44頁），
    是上開CVP-770 號機車於上揭時地行經有燈光號誌管制之交
    岔路口闖紅燈左轉，亦經交通勤務警察執行交通稽查任務制
    止時，不聽制止之事實，應堪認定。
  (二)次查，受處分人代理人甲○○於本院98年12月25日訊問時陳
    稱：我收到違規通知單的時候，我那天就直接打電話給我們
    台中地區辦公室，並且詢問這輛車子是誰在使用，經過查證
    結果，那天平時在使用該車輛的同仁丙○○，那輛車子是停
    在他住處，他太太有騎車。我是事後查證的」、「（被開幾
    張罰單？）總共兩張。都是同一天」等語明確（見本院卷第
    29頁反面），是受處分人代理人甲○○上開所述係伊事後查
    證，並無具體證據提供調查，亦無法證明該車於上開違規時
    地之情節，應堪認定。又查，證人丙○○於本院98年12月25
    日訊問時證述：「（98年8 月26日你人在何處？）我人在一
    個營會，在台中縣霧峰鄉亞洲大學的營會，該營會有九天，
    從九十八年八月二十一日起至九十八年八月二十九日止，總
    共有九天，我人都在營會裡面。..」、「如果有朋友來訪，
    我們就會借他公務車，有朋友來訪，他需要交通工具，我們
    就會借。」等語綦詳（見本院98年度交聲字第4077號卷第30
    至30頁反面），是證人丙○○於98年8月21日起至98年8月29
    日止，均在台中縣霧峰鄉亞洲大學的營會無訛，因此，本件
    發生日係98年8 月27日，違規發生地在台北市○○○路，職
    是，證人丙○○自98年8 月21日起，人已在台中縣霧峰鄉亞
    洲大學的營會，根本無從知悉上開機車自98年8 月21日起至
    98年8 月29日止營會期間之使用狀況，應堪認定。再者，聲
    明異議狀亦載述：已無從調閱該車停在證人丙○○家處之附
    近存證攝影證據供本院調查等語（見本院98年度交聲字第40
    77號卷第4 頁），並有聲明異議狀在卷可佐。是證人丙○○
    之證述尚無從為有利於受處分人之證明，應堪認定。
  (三)按依道路交通管理處罰條例科處行政罰事件，依據公法爭議
    之舉證責任分配法則，固應先由行政機關就其業已履踐相關
    正當法程序，以及人民應受處罰之客觀違反法令行為，負證
    明之責，受處罰人就行政機關已為相當證明之前事項，若主
    張欠缺主觀歸責條件或為其他抗辯，亦須就其所辯提出反證
    。惟行政機關對於前開應為舉證事項，非不得以執行查察取
    締勤務人員，依據調查人證之程序，使就親歷事實提供不可
    替代之證明方法，尤於當場舉發交通違規事件，鑑於交通違
    規事實往往驟然而現、稍縱即逝，若硬性要求舉發員警不分
    違規情節，一律必須預留證據，俾便事後提出供法院審酌，
    除有現實技術可行性之困難外，勢將大幅提高交通管理之行
    政成本，並嚴重削弱道路交通管理之行政效能，此絕非立法
    者制定道路交通管理法規之本意。況且受處罰人就證人所述
    見聞經過之真實性倘有質疑，除依法定交互詢問程序加以檢
    驗外，不得僅因證人之個人身分、地位或憑已意主觀私人臆
    測見解逕指為必須代以其他特定之證據方法，且上開證人乙○○○○之可信尤屬當然可為裁定基礎（臺灣高等院94年度
    交抗字第344號、93年度交抗字第873號裁定意旨參照）。此
    外，本院復查無證據足資證明證人邱偉倫有捏造事實或違法
    取締，其證述不足採信之情事，是受處分人所辯，要無理由
    ，而本件事證明確，受處分人之違規行為堪以認定。職是，
    異議人上開辯解，尚乏依據，殊難憑採。
五、綜上，受處分人所有上開機車確有前揭違規事實，故原處分
    機關以「行經有燈光號誌管制之交岔路口闖紅燈」，依道路
    交通管理處罰條例第53條第1 項及違反道路交通管理事件統
    一裁罰基準及處理細則第41條、第43條、第44條、第67條之
    處罰鍰新臺幣（下同）1,800 元之98年10月15日所為北市裁
    罰字第裁22─AEX8499 55號處分尚無違誤，雖違反道路交通
    管理處罰條例第53條規定者，原應依同條例第63第1項第3款
    規定，記違規點數3 點，依同條例第24條第1項第4款規定，
    並應接受道路交通安全講習，然所謂「記點」、「接受道路
    交通安全講習」，僅對自然人始有意義，本件受處分人係法
    人，即不得為記點、施以道路交通安全講習處分，是原處分
    並未記點、施以道路交通安全講習之處分，即為適法並無不
    當，併此敘明。是原處分機關上開裁罰處分，核無違誤，亦
    無不當。異議人猶執前詞指摘原處分不當，均為無理由，自
    應將其異議皆予以駁回。
六、據上論斷，應依道路交通案件處理辦法第19條，裁定如主文
    。
中    華    民    國    98    年  12    月    30      日
                     交通法庭 法  官  施添寶
以上正本證明與原本無異。
如不服本裁定，應於裁定送達後5日內向本院提出抗告狀。
                              書記官  陳弘文
中    華    民    國    98    年  12    月    30      日

司法院資訊處製作；財團法人民間司法改革基金會備份。
